臺灣苗栗地方法院民事簡易判決　　　　 96年度苗簡字第304號
原　　　告　乙○○原名：陳孟.
兼　訴　訟　丙○○
代　理　人
被　　　告　甲○○
上列當事人間債務人異議之訴事件，本院於民國96年6 月14日言
詞辯論終結，判決如下：
    主  文
本院九十六年度執字第四一一六號清償票款強制執行事件所為之
強制執行程序，應予撤銷。
訴訟費用由被告負擔。
    事實及理由
一、原告起訴主張：
  (一)被告前以原告之被繼承人陳順財（原告之父）為發票人，發
    票日、到期日、票面金額、票號均詳如附表所示之本票5 紙
    （下稱系爭5 紙本票），聲請鈞院以89年度票字第104 號裁
    定准予強制執行，嗣被告以上開裁定為執行名義對原告聲請
    強制執行，經鈞院以96年度執字第4116號執行事件受理在案
    。
  (二)惟於陳順財過世後未久（民國94年5 月間），原告乙○○即
    與被告就系爭5 紙本票達成以新臺幣（下同）60,000元清償
    之協議，原告乙○○並已給付60,000元予被告，被告則將系
    爭5 紙本票交還原告乙○○，由於係一手交錢一手將本票拿
    回，雙方並未簽立收據，然應認被告對陳順財繼承人之本票
    債權亦業已消滅。並聲明：如主文第1 項所示。
二、被告之抗辯：
  (一)被告從未與原告乙○○達成以60,000元清償之協議，也未收
    到該60,000元。當時因原告乙○○表示要將系爭5 紙本票拿
    回給其家人確認是否為陳順財之筆跡，被告始將系爭5 紙本
    票交予原告乙○○。
  (二)被告之所以將本票原本交出，乃認系爭5 紙本票已向鈞院聲
    請本票強制執行之裁定並經確定，故已無實質上之意義。被
    告當時並將1 份預擬之和解契約書交予原告乙○○，然原告
    乙○○並未交還被告。並聲明：原告之訴駁回。
三、原告主張：被告前以系爭5 紙本票聲請本院以89年度票字第
    104 號裁定准予強制執行，嗣被告以上開裁定為執行名義對
    原告聲請強制執行，經本院以96年度執字第4116號執行事件
    受理在案，現系爭5 紙本票則為原告占有等情，為被告所不
    爭執，並經本院依職權調閱上開事件卷宗查明屬實，又系爭
    5 紙本票現為原告占有乙節，亦經原告於本院審理時當庭提
    出核對無訛（見卷第14頁），堪信為真實。
四、本件兩造所爭執者厥為：被告現是否仍享有系爭5 紙本票所
    表彰之本票權利？茲析述如下：
  (一)按本票為提示證券，所謂提示證券，乃指證券權利人行使權
    利，以提示證券為其要件。故本票之占有與本票權利之行使
    有不可分之關係，本票權利人向本票債務人請求履行本票債
    務，必須證明占有本票。
  (二)系爭5 紙本票現為原告占有，依上說明，被告既喪失本票之
    占有，即喪失享有權利之依據，從而被告現已不能享有系爭
    5 紙本票所表彰之本票權利。至被告所陳上揭二、(一)之情縱
    使為真，被告亦僅能另訴請求原告將系爭5 紙本票返還，然
    不影響被告現無系爭5 紙本票所表彰之本票權利之認定，併
    此陳明。
五、按執行名義成立後，如有消滅或妨礙債權人請求之事由發生
    ，債務人得於強制執行程序終結前，向執行法院對債權人提
    起異議之訴，強制執行法第14條第1 項前段規定明確。本院
    96年度執字第4116號清償票款強制執行事件中，於執行名義
    即本院89年度票字第104 號裁定成立後，因系爭5 紙本票現
    已非被告占有，而係原告所占有，不能認定被告現仍享有系
    爭5 紙本票所表彰之本票權利。從而，原告基於強制執行法
    第14條第1 項之規定提起債務人異議之訴，訴請撤銷本院96
    年度執字第4116號清償票款強制執行事件所為之強制執行程
    序，為有理由，應予准許。
六、本件事證已臻明確，兩造其餘攻擊防禦方法，業經審酌，核
    與本件判決結果無影響，爰不逐一論述，併此敘明。
七、據上論結，本件原告之訴為有理由，依民事訴訟法第436 條
    第2 項、第78條，判決如主文。
中　　華　　民　　國　　96　　年　　6 　　月　　22　　日
                  苗栗簡易庭法　官　張 文 毓
以上正本係照原本作成。
如不服本判決，應於送達後20日內向本院提出上訴狀（須附繕本
）。
                            書記官  黎 東 成
中　　華　　民　　國　　96　　年　　6 　　月　　22　　日
附表
┌──┬──────┬─────────┬──────┬────┬───┐
│編號│ 發  票  日 │票面金額（新臺幣）│ 到  期  日 │ 票 號  │發票人│
├──┼──────┼─────────┼──────┼────┼───┤
│ 1  │86年1 月14日│40,000元          │86年1 月20日│061202  │陳順財│
├──┼──────┼─────────┼──────┼────┼───┤
│ 2  │86年1 月14日│40,000元          │86年2 月20日│061203  │陳順財│
├──┼──────┼─────────┼──────┼────┼───┤
│ 3  │86年1 月14日│40,000元          │86年3 月20日│061204  │陳順財│
├──┼──────┼─────────┼──────┼────┼───┤
│ 4  │86年1 月14日│40,000元          │86年4 月20日│061205  │陳順財│
├──┼──────┼─────────┼──────┼────┼───┤
│ 5  │86年1 月14日│40,000元          │86年5 月20日│061206  │陳順財│
└──┴──────┴─────────┴──────┴────┴───┘
